臺灣臺南地方法院民事裁定
111年度消債更字第99號
聲  請  人
即債 務 人  楊淑如  


上列當事人因消費者債務清理事件聲請更生，本院裁定如下：
    主    文
債務人楊淑如自民國一一一年四月二十六日下午五時起開始更生
程序，並命司法事務官進行本件更生程序。
    理    由
一、按債務人不能清償債務或有不能清償之虞，且無擔保或無優
    先權之債務總額未逾新臺幣（下同）1,200萬元者，於法院
    裁定開始清算程序或宣告破產前，得向法院聲請更生；債務
    人對於金融機構負債務者，在聲請更生或清算前，應向最大
    債權金融機構請求協商債務清償方案，或向其住、居所地之
    法院或鄉、鎮、市、區調解委員會聲請債務清理之調解；協
    商或調解成立者，債務人不得聲請更生或清算，但因不可歸
    責於己之事由，致履行有困難者，不在此限；法院開始更生
    程序之裁定，應載明其年、月、日、時，並即時發生效力；
    法院裁定開始更生或清算程序後，得命司法事務官進行更生
    或清算程序；必要時，得選任律師、會計師或其他適當之自
    然人或法人1人為監督人或管理人，消費者債務清理條例第3
    條、第42條第1項、第45條第1項、第151條第1項、第7項、
    第16條第1項分別定有明文。
二、本件聲請意旨略以：債務人積欠無擔保或無優先權債務總額
    約2,181,725元，為清理債務，前向最大債權金融機構台新
    國際商業銀行股份有限公司（下稱台新銀行）請求協商債務
    清償方案，台新銀行提供分180期、0利率、月付3,102元之
    還款方案，債務人另有對於資產管理公司之欠款1,492,794
    元，比照最大債權銀行提供之還款方案，債務人每月須還款
    8,295元，總計債務人每月須還款11,397元。惟債務人目前
    每月薪資為23,800元，扣除每月生活費15,965元外，尚需支
    付1名未成年子女之扶養費8,850元，已無力負擔上開還款方
    案，且名下無任何財產，所欠債務未逾1,200萬元，亦未經
    法院裁定開始清算程序或宣告破產。為此，爰依消費者債務
    清理條例提出本件更生之聲請等語。
三、經查：
  ㈠債務人為一般消費者，5年內未從事營業活動，積欠無擔保或
    無優先權債務總額未逾1,200萬元，前為清理債務，曾向最
    大債權金融機構台新銀行請求協商債務清償方案，台新銀行
    提出分180期、0利率、月付3,102元之還款方案，業據債務
    人提出財產及收入狀況說明書、債權人清冊、債務人清冊、
    財團法人金融聯合徵信中心當事人綜合信用報告及前置協商
    不成立通知書為證（見本院卷第23至37、111頁），是債務
    人無擔保或無優先權之債務總額未逾1,200萬元，且提起本
    件更生聲請前，已踐行前置協商程序而調解不成立之事實，
    應堪認定。
  ㈡查債務人任職於○○○○股份有限公司，每月薪資約28,000元乙
    節，有在職證明書、薪資明細與勞工保險被保險人投保資料
    表（見本院卷第55、65至75、133至137頁）在卷可證，且其
    名下並無其他資產，亦有綜合所得稅各類所得資料清單、全
    國財產稅總歸戶財產查詢清單、稅務電子閘門財產所得調件
    明細表（見本院卷第43至47、121至125頁）在卷可憑。基此
    ，債務人償債能力應以上開薪資為據。
  ㈢按消費者債務清理條例立法目的係為使不幸陷入經濟困境之
    人得以清理債務、重建生活，並在清理債務過程中能適度保
    有符合人性尊嚴之最低基本生活所需，而非維持債務人過去
    慣常之寬裕生活型態，否則非僅有悖於消費者債務清理條例
    之意旨，更係將債務人因個人浪費或財務管理失控之風險不
    當轉嫁予金融機構負擔，顯非公允。故為妥適調整債務人與
    債權人及其他利害關係人間之權利義務關係，保障債權人獲
    得公平受償，並謀求消費者經濟生活之重建復甦機會，法院
    對於債務人每月必要生活費用之數額，自不可僅以債務人之
    主張為斷，而應參酌消費者債務清理條例消第64條之2第1項
    關於同條例第64條第2項第4款所稱必要生活費用之認定標準
    定之，方屬允洽。次按，債務人必要生活費用，以最近一年
    衛生福利部或直轄市政府所公告當地區每人每月最低生活費
    1.2倍定之，消費者債務清理條例第64條之2第1項定有明文
    。復按債務人為使其有經濟復甦更生之機會，自應以誠實及
    信用之原則面對自己之債務，積極勉力謀求更生償債方案，
    除應積極開源努力勤奮工作以增加收入償還債務外，尚須節
    流儉樸其生活需求而適當控制其生活費用支出，以達成勉力
    履行債務。而參酌臺南市民國111年度之每人每月最低生活
    費為14,230元，該生活費標準係按照政府最近1年平均每人
    消費支出（包括食品費、衣著鞋襪費、房租水電費、家居管
    理費、醫療保健費、交通通訊費、娛樂教育費及雜項支出）
    百分之60訂定，故消費者債務清理條例事件之債務人每月生
    活費標準自堪以最近1年衛生福利部或直轄市政府所公告當
    地區每人每月最低生活費1.2倍即17,076元計之【計算式：1
    4,230×1.2】。債務人主張其每月生活必要支出費用為15,96
    5元，未逾越首揭標準17,076元，從而，其每月個人生活必
    要支出自堪以15,965元為據。
  ㈣查債務人喪偶，育有1名未成年子女，為98年出生，該名未成
    年子女無所得、財產資料，有戶籍謄本、稅務電子閘門財產
    所得調件明細表（見本院卷第41、127至131頁）在卷可查，
    堪認有受債務人扶養之必要。債務人之未成年子女每月受領
    生活津貼2,525元，有臺南市山上區公所函（見本院卷第81
    頁）在卷可參，另其每月領有遺屬津貼4,715元，債務人主
    張每月支出扶養費8,850元，未逾上開最低生活費標準扣除
    生活津貼及遺屬津貼之金額9,836元【計算式：17,076元-4,
    715元-2,525元】，核屬適當，堪認應納入支出之範圍內。
  ㈤依債務人提出之債權人清冊，其對於資產管理公司之債務為6
    60,346元【計算式：145,000元+440,000元+2,000元+73,346
    元】，比照最大債權金融機構台新銀行提出分180期、0利率
    、月付3,102元之還款方案，就債務人對於資產管理公司之
    債務，每月應還款金額至少為3,668元【計算式：660,346元
    /180期】，加計最大債權金融機構提出之還款方案，債務人
    每月應還款金額為6,770元【計算式：3,668元+3,102元】。
    債務人每月所得28,000元，扣除每月生活基本費用15,965元
    及扶養費用8,850元後，僅剩餘3,185元【計算式：28,000元
    －15,965元－8,850元】，顯無法負擔上開最優惠債務清償方
    案，堪認債務人已達不能清償債務之程度。
四、綜上所述，依債務人之收入財產及必要生活支出之情形，已
    有不能清償債務之情形，且其係一般消費者，未從事營業，
    無擔保或無優先權之債務未逾1,200萬元，亦曾踐行前置協
    商程序而協商不成立，復未經法院裁定開始清算程序或宣告
    破產（見本院卷第113頁），又查無消費者債務清理條例第6
    條第3項、第8條或第46條各款所定應駁回更生聲請之事由存
    在，則本件債務人聲請更生，於法應屬有據。
五、末按，法院裁定開始更生或清算程序後，得命司法事務官進
    行更生或清算程序，必要時得選任律師、會計師或其他適當
    之自然人或法人一人為監督人或管理人，消費者債務清理條
    例第16條第1項定有明文。本件既經本院裁定開始更生程序
    ，爰併依前開規定，命司法事務官進行更生程序。　
中　　華　　民　　國　　111 　年　　4 　　月　　26　　日
                       消債法庭法  官　田幸艷
上開裁定正本核與原本無異。
本裁定不得抗告。
本裁定已於111年4月26日下午5時公告。
中　　華　　民　　國　　111 　年　　4 　　月　　26　　日
                               書記官  駱映庭